臺灣新北地方法院民事裁定
111年度消債更字第9號
聲  請  人
即 債務 人  謝伯昌   住新北市○○區○○路0段00巷0弄0號0                         樓
代  理  人  曾琴稜律師（法扶律師） 
上列聲請人依消費者債務清理條例聲請更生事件，本院裁定如下
：
    主  文
債務人乙○○自中華民國111年4月29日下午4時起開始更生程序。
命司法事務官進行更生程序。
    理  由
一、按債務人不能清償債務或有不能清償之虞者，得依本條例所
    定更生程序，清理其債務；債務人無擔保或無優先權之債務
    總額未逾新臺幣（下同）1,200萬元者，於法院裁定開始清
    算程序或宣告破產前，得向法院聲請更生；債務人對於金融
    機構負債務者，在聲請更生或清算前，應向最大債權金融機
    構請求協商債務清償方案，或向其住、居所地之法院或鄉、
    鎮、市、區調解委員會聲請債務清理之調解；協商或調解成
    立者，債務人不得聲請更生或清算，但因不可歸責於己之事
    由，致履行有困難者，不在此限，消費者債務清理條例（下
    稱消債條例）第3條、第42條第1項、第151條第1項、第151
    條第7項分別定有明文。又法院開始更生程序之裁定，應載
    明其年、月、日、時，並即時發生效力；法院裁定開始更生
    或清算程序後，得命司法事務官進行更生或清算程序，必要
    時得選任律師、會計師或其他適當之自然人或法人一人為監
    督人或管理人，消債條例第45條第1項、第16條第1項亦有明
    文。
二、本件聲請意旨略以：聲請人先前因受傷在家休養，長達半年
    無工作收入，故無力清償銀行之債務，目前累積之債務總額
    為新臺幣（下同）557,924元，於消債條例施行後，曾依消
    債條例第151條第1項向鈞院聲請前置調解，調解期日由最大
    債權金融機構甲○（台灣）商業銀行股份有限公司（下稱甲○
    銀行）出席，並提出分180期、年利率0%、每月1,218元之協
    商方案之協商清償方案。惟聲請人無法負擔甲○銀行提出之
    協商清償方案，因而協商不成立，爰於法院調解不成立時以
    言詞聲請更生程序等語。
三、本院認定如下：
 ㈠聲請人於本件更生之聲請前曾向本院聲請前置調解，甲○銀行
   提出分180期、年利率0%、每月清償1,218元之協商方案，惟
   聲請人尚須扶養兩名未成年子女，無法負擔，因而協商不成
   立等情，經本院調閱110年度司消債調字第755號卷宗（下稱
   調解卷）核閱無誤，則聲請人確有依照消債條例第151條第1
   項規定向本院聲請債務清理調解之事實，當堪認定。
 ㈡本件聲請人所提更生之聲請可否准許，須審究聲請人的情況是
   否符合消債條例第3條「債務人不能清償債務或有不能清償之
   虞者」之要件。經查：
 ⒈聲請人主張其有不能清償債務之情事，業據其提出財產及收入
   狀況說明書、債權人清冊、債務人清冊、財團法人金融聯合
   徵信中心查詢當事人綜合信用報告回覆書、和潤企業股份有
   限公司通知簡訊、全國財產稅總歸戶財產查詢清單、108至10
   9年度綜合所得稅各類所得資料清單、收入證明切結書、勞工
   被保險人投保資料表暨明細、生活必要支出費用之細、現戶
   全戶戶籍謄本、聲請人手寫說明、郵政存簿儲金簿封面暨內
   頁、中國信託銀行台幣帳戶存摺封面暨內頁、臺灣企銀活期
   儲蓄存款存摺封面暨內頁、機車行照等資料（見調解卷第5至
   17、26至27頁，本院卷第37至57、109至110頁）為證，堪認
   屬實。
 ⒉聲請人主張其每月必要支出為三餐費用9,000元、手機費599元
   、交通費1,280元、房租及水電瓦斯等費用2,832元、兩名未
   成年子女扶養費9,530元（計算式：4,765/人×2人＝9,530元）
   等項，共計23,241元等語。就兩名未成年子女扶養費每月共9
   ,530元部分，聲請人提出現戶全戶戶籍謄本、全國財產稅總
   歸戶財產查詢清單、108至109年度綜合所得稅各類所得資料
   清單、聯邦銀行綜合存款存摺封面暨內頁等件供參（見調解
   卷第26頁，本院卷第59至82頁），可見該兩名子女目前均未
   成年，名下無不動產亦無固定薪資收入，每月固均領有低收
   入家庭生活扶助2,802元，尚難認足以維持基本日常支出，故
   聲請人主張每月給予兩人共9,530元作為扶養費，尚屬合理而
   可採。是本院考量聲請人的家庭狀況、工作型態、目前社會
   經濟消費之常情，認為原告主張負擔上述必要費用的支出數
   額，並未逾一般人生活程度。而且，消債條例之立法目的，
   除使債務人得透過更生程序清償債務、重建其經濟生活，也
   應保障債務人及其親屬於更生方案履行期間內，得保有符合
   人性尊嚴之最低基本生活，以及保留債務人及其親屬於各項
   目中費用留用之彈性，以維持債務人最基礎生活水準。因此
   ，聲請人上述主張尚屬合理。
 ⒊聲請人現以打零工維生，目前每月平均收入約為24,000元，扣
   除上開每月必要生活支出後餘額為759元（計算式：24,000－2
   3,241元＝759元）。而前置調解程序中債權人已陳報之債權金
   額合計為557,924元，若以每月可用餘額759元償還積欠之債
   務557,924元，尚須61.2年（計算式：557,924元÷759元÷12月
   ≒61.2年）才可將上列債務清償完畢。是本院審酌聲請人現況
   之財產、勞力及信用等清償能力，以聲請人每月收入於扣除
   合理之基本生活費用後，堪信已不能清償前開所負無擔保或
   無優先權債務557,924元。從而，聲請人所為本件更生聲請，
   核符消債條例第3條所定之要件。
四、綜上所述，本件聲請人為一般消費者，並未從事營業活動。
    其有無法清償債務之虞情事，又所負無擔保或無優先權之債
    務，並未逾1,200萬元，且未經法院裁定開始清算程序或宣
    告破產，又查無消債條例第6條第3項、第8條或第46條各款
    所定駁回更生聲請之事由存在，則聲請人聲請更生，洵屬有
    據，應予准許，爰裁定如主文。
五、聲請人於更生程序開始後，應另提出足以為債權人會議可決
    或經法院認為公允之更生方案以供採擇，俾免更生程序進行
    至依消債條例第61條規定應行清算之程度，附此敘明。
六、依消債條例第11條第1項、第45條第1項、第16條第1項，裁定如主文。　　　　　　　　　　
中　　華　　民　　國　　111 　年　　4 　　月　　29　　日
              民事第六庭    法　官　許映鈞
以上正本證明與原本無異。
本件裁定不得抗告。
本裁定已於民國111年4月29日下午4時公告。
中　　華　　民　　國　　111 　年　　4 　　月　　29　　日
                            書記官　賴麗莎